【裁判字號】    98,交訴,135
【裁判日期】    981231
【裁判案由】    業務過失致死
【裁判全文】
臺灣臺北地方法院刑事判決             98年度交訴字第135號
公  訴  人  臺灣臺北地方法院檢察署檢察官
被      告  甲○○
上列被告因業務過失致死案件，經檢察官提起公訴（98年度偵字
第19624號），因被告於準備程序中先就被訴事實為有罪之陳述
，經本院合議庭裁定適用簡式審判程序，茲判決如下：
    主  文
甲○○從事業務之人，因業務上之過失致人於死，處有期徒刑伍
月，如易科罰金，以新臺幣壹仟元折算壹日。緩刑年。
    事  實
一、甲○○以駕駛營業用小客車載送乘客為業，為從事駕駛業務
    之人，於民國98年4月30日晚間23時13分許，駕駛車牌號碼
    310-MA號營業用小客車，由臺北縣新店市○○路○段快車道
    由北往南朝北新路1段方向行駛，行經北新路1段與中正路交
    岔路口時，原應注意不得超速行駛，並應注意車前狀況，隨
    時採取必要之安全措施，且當時天候晴、夜間有照明、柏油
    路面乾燥無缺陷、無障礙物且視距良好，並無不能注意之情
    事，竟以時速約60至70公里之速度行駛（該處速限為時速50
    公里），適有行人陳世宗在該設有人行天橋、禁止行人穿越
    標誌之路口，違規未行走人行天橋且擅自闖紅燈從該路口南
    側由西往東方向穿越北新路1段，甲○○因車速過快，且未
    注意車前狀況，致見狀後未能及時採取閃避措施，車頭撞及
    陳世宗，致使陳世宗彈起，碰撞上開計程車之擋風玻璃後倒
    地，因而受有頭部外傷併蛛網膜下腔出血、頸椎挫傷併腦幹
    挫傷、左側橫膈膜破裂及左手肘、左側骨盆、左側髖關節骨
    折等傷害，雖經送醫急救，仍因頭胸部鈍創致顱內出血併缺
    血性腦病變，於98年8月26日10時40分許不治死亡。甲○○
    於肇事後停留現場，於臺北縣政府警察局新店分局警員吳玉
    良前往現場處理、未發覺真正肇事人前，即坦承為肇事人而
    接受裁判。
二、案經陳世宗之配偶乙○○訴由臺北縣政府警察局新店分局報
    請臺灣臺北地方法院檢察署檢察官偵查起訴。
    理  由
一、程序方面：
    本件被告甲○○所犯業務過失致死罪，係死刑、無期徒刑、
    最輕本刑為3年以上有期徒刑以外之罪，亦非高等法院管轄
    之第一審案件，於本院準備程序進行中，被告先就被訴事實
    為有罪之陳述，經告知被告簡式審判程序之旨，並聽取檢察
    官及被告之意見後，本院合議庭裁定由受命法官進行簡式審
    判程序，是本件之證據調查，依刑事訴訟法第273條之2規定
    ，不受同法第159條第1項、第161條之2、第161條之3、第
    163條之1及第164條至第170條規定之限制，合先敘明。
二、認定犯罪事實所憑證據及理由：
  (一)上開犯罪事實，業經被告甲○○於警詢、偵查及本院審理時
    坦承不諱，並有道路交通事故調查報告表(一)、(二)、道路交通
    事故現場圖、交通事故初步分析研判表、道路交通事故補充
    資料表、道路交通事故談話紀錄表及車禍現場暨車損照片20
    幀附卷可稽。又本件車禍被害人陳世宗確因車禍受有頭部外
    傷併蛛網膜下腔出血、頸椎挫傷併腦幹挫傷、左側橫膈膜破
    裂及左手肘、左側骨盆、左側髖關節骨折等傷害，最後因顱
    內出血併缺血性腦病變死亡等事實，亦據檢察官督同法醫相
    驗屬實，製有相驗筆錄、相驗屍體證明書附卷可憑，並有被
    害人陳世宗之病歷摘要2份、財團法人天主教耕莘醫院診斷
    證明書3紙、景美醫院診斷證明書1紙、景美醫院出具之死亡
    證明書及臺灣臺北地方法院檢察署檢驗報告書在卷可按。
  (二)按行車速度，依速限標誌或標線之規定，無速限標誌或標線
    者，行車時速不得超過50公里；又汽車行駛時，駕駛人應注
    意車前狀況，並隨時採取必要之安全措施，道路交通安全規
    則第93條第1項第1款、第94條第3項分別定有明文。查被告
    駕駛營業用小客車行經前開交岔路口，應注意行車時速不得
    超過50公里，並應注意車前狀況，隨時採取必要之安全措施
    ，且依當時情形，並無不能注意情事，詎被告竟疏未注意，
    貿然超速行駛，且未注意車前狀況，因而於見被害人陳世宗
    時，未能及時採取閃避措施，其所駕車輛車頭因而撞及被害
    人陳世宗，對於本件所生事故，顯有過失自明。至被害人陳
    世宗在設有人行天橋及禁止行人穿越標誌之前開交岔路口，
    未經由人行天橋穿越，而擅自闖紅燈穿越道路，違反道路交
    通安全規則第134條第1款之規定，其本身亦同有過失，但仍
    無法減免被告過失責任。再被害人陳世宗確因本件車禍而死
    亡乙節，亦有上開相驗屍體證明書、驗斷書及病歷要及臺灣
    臺北地方法院檢察署檢驗報告書在卷可證，被告之過失行為
    與被害人死亡結果之間，顯有相當因果關係。本件事證明確
    ，被告上開犯行，堪以認定。
三、論罪科刑理由：
  (一)查被告係職業駕駛人，平日以駕駛計程車載送乘客為業，為
    從事駕駛業務之人。核被告所為，係犯刑法第276條第2項之
    業務過失致死罪。
  (二)被告於犯罪未發覺前，主動向據報前往現場處理之警員吳玉
    良承認其為肇事人之事實，有臺北縣政府警察局新店分局道
    路交通事故肇事人自首情形紀錄表1紙在卷可按（見98年度
    偵字第19624號偵查卷第20頁），嗣且接受審判，爰依刑法
    第62條前段之規定，減輕其刑。
  (三)又按汽車駕駛人，在快車道依規定駕車行駛，因行人或慢車
    不依規定，擅自進入快車道，而致人受傷或死亡，依法應負
    刑事責任者，減輕其刑，道路交通管理處罰條例第86條第2
    項定有明文，查本件被告駕駛計程車行駛在快車道上，因被
    害人違規步行進入快車道，被告疏未注意車前狀況而肇事致
    被害人死亡，因而觸犯業務過失致死罪等情，業據認定如前
    ，是依上開規定，自應依法遞減輕其刑。
  (四)爰審酌本件被告因駕車輕忽，偶因疏虞，未遵守相關交通安
    全規則，造成無可回復之人命損失，情節非輕，惟念其犯後
    坦承犯行，悔意甚殷，已與被害人家屬達成和解，並經告訴
    人乙○○具狀向本院撤回告訴（此有98年12月23日撤回告訴
    狀在卷可按），暨被害人亦同有過失等一切情狀，量處如主
    文所示之刑，並諭知易科罰金之折算標準。
  (五)末查被告前此未曾受有期徒刑以上刑之宣告，有臺灣高等法
    院被告前案紀錄表1份附卷可按，其因一時不慎，致罹刑典
    ，犯後坦承犯行，深表悔悟，態度誠懇，且已與被害人家屬
    達成和解，除被害人家屬已領取之汽車強制責任險保險金外
    ，願再賠償新臺幣（下同）100萬元，經被害人家屬表示宥
    恕，同意撤回告訴，此有和解書影本、撤回告訴狀在卷為憑
    ，足認被告經此科刑教訓，日後當知所警愓，信無再犯之虞
    ，本院認其所受上開刑之宣告，以暫不執行為適當，依法諭
    知緩刑3年，以啟自新。
據上論斷，應依刑事訴訟法第273條之1第1項、第299條第1項前
段，道路交通管理處罰條例第86條第2項，刑法第276條第2項、
第62條前段、第74條第1項第1款，刑法施行法第1條之1，判決如
主文。
本案經檢察官蔡甄漪到庭執行職務
中    華    民    國    98    年    12    月    31    日
                        刑事第十二庭  法  官  陳慧萍
以上正本證明與原本無異。
如不服本判決應於收受送達後10日內向本院提出上訴書狀，並應
敘述具體理由；其未敘述上訴理由者，應於上訴期間屆滿後20日
內向本院補提理由書（均須按他造當事人之人數附繕本）「切勿
逕送上級法院」。
                                      書記官  黃慧怡
中    華    民    國    98    年    12    月    31    日
附錄本案論罪科刑法條：
中華民國刑法第276條
（過失致死罪）
因過失致人於死者，處2年以下有期徒刑、拘役或2,000元以下罰
金。
從事業務之人，因業務上之過失犯前項之罪者，處5年以下有期
徒刑或拘役，得併科3,000元以下罰金。

司法院資訊處製作；財團法人民間司法改革基金會備份。
